臺灣高等法院民事裁定　　　　　　　　　　　　　　　九十一年度重訴字第三二號
　　　原　　　告　丙○○
　　　被　　　告　甲○○
　　　　　　　　　乙○○
右當事人間侵權行為損害賠償事件，本院裁定如左：
      主    文
原告之訴駁回。
訴訟費用由原告負擔。
      理    由
一、按當事人不得就已起訴之事件，於訴訟繫屬中更行起訴，民事訴訟法第二百五十
    三條定有明文，此即「一事不再理原則」。又關於前後起訴之案件是否為同一案
    件，應依「當事人」、「訴之聲明」及「訴訟標的」三個訴之要素定之，祇須前
    後二訴訟之訴之要素皆相同者即為同一案件，又前後案其訴之聲明得相互代用或
    正相反對者，亦為同一案件，均應受一事不再理原則之拘束。次按，起訴違背民
    事訴訟法第二百五十三條之規定者，應以裁定駁回之，此觀民事訴訟法第二百四
    十九條第一項第七款規定亦明。
二、查本件原告於民國九十年十月五日具狀主張被告共同偽造文書，依民法第八十七
    條第一項及第一百八十四條第一項規定，訴請被告應就坐落台北市○○區○○段
    二小段第四四六之三地號土地應有部分一萬分之三二九四暨其地上建物即台北市
    ○○街四三二巷一二八之一號及其附屬建物（下稱系爭不動產），於八十六年九
    月八日以買賣為原因所為之所有權移轉登記應予塗銷。並主張被告於本院八十八
    年重訴第一六一號原告訴請被告甲○○返還借款事件審理中，明知甲○○將受敗
    訴判決，為逃避債務，又於八十八年十二月二十一日將上開通謀虛偽所有權移轉
    登記之不動產，向台新國際商業銀行設定新台幣（下同）六百萬元之抵押，致使
    原告上開借款事件勝訴判決確定後，不但無法對上開不動產聲請法院查封拍賣，
    即使將來塗銷上開所有權移轉登記回復原狀後，就上開不動產聲請查封拍賣，亦
    因被告故意以背於善良風俗之方法就該不動產向台新國際商業銀行借款設定抵押
    ，致原告之債權無法獲得清償，爰依民法第一百八十五條及第一百八十四條第一
    項後段規定，訴請被告連帶賠償六百萬元。惟查：
(一)、原告前於八十九年十月間向台北地方法院對被告提起確認買賣關係不存在之訴，
    主張被告就上開系爭不動產之買賣係屬通謀虛偽意思表示，依民法第八十七條第
    一項規定即屬無效，乃先位請求確認被告就上開系爭不動產之買賣關係不存在，
    並判命被告就系爭不動產於八十六年九月八日以買賣為原因所為之所有權移轉登
    記應予塗銷。又主張，如被告抗辯上開不動產移轉登記係基於贈與為原因者，亦
    屬無償行為，並有害及原告債權，依民法第二百四十四條第一項規定，備位聲明
    求為判決撤銷上開不動產之所有權移轉行為並判命被告應塗銷上開不動產所有權
    移轉登記，案經台北地方法院八十九年度訴字第五四二七號事件審理中，此有原
    告八十九年十月二十七日民事起訴狀影本及台北地方法院八十九年度訴字第五四
    二七號事件言詞辯論通知書影本附卷可稽（見本院卷第二四至二八頁），且為兩
    造所不爭執。可見，台北地方法院八十九年度訴字第五四二七號事件中原告先位
    聲明訴請被告塗銷系爭不動產所有權移轉登記之訴訟標的即為民法第八十七條第
    一項，與其嗣後於本院訴請被告塗銷系爭不動產所有權移轉登記之訴訟標的同一
    ，故此先後兩訴，「當事人」、「訴之聲明」及「訴訟標的」三個訴之要素均屬
    相同，為同一事件，則原告係就已起訴之事件，於訴訟繫屬中更行起訴，依民事
    訴訟法第二百四十九條第一項第七款及第二百五十三條規定，原告此部分之訴，
    應以裁定駁回。
(二)、次查，原告另於八十九年間向台北地方法院對被告提起損害賠償之訴，主張被告
    共同虛偽辦理系爭不動產所有權移轉登記並共同將系爭不動產虛偽設定抵押權六
    百萬元，依民法第一百八十四條第一項前段及第一百八十五條規定，訴請被告連
    帶賠償六百萬元，案經台北地方法院認民法第一百八十四條第一項前段所稱之「
    權利」並不包括債權，而以八十九年度重訴字第一六六七號判決駁回原告之訴，
    原告不服上訴，經本院九十年度上字第一七號事件審理，於審理中，原告補充主
    張，縱認民法第一百八十四條第一項前段所稱之「權利」並不包括債權，其亦得
    依同條項後段認被告係故意以背於善良風俗之方法加損害於他人，訴請被告連帶
    賠償六百萬元，亦經本院九十一年三月六日九十年度上字第一七號民事判決駁回
    其上訴，原告不服上訴最高法院，現於該院審理中，此有台北地方法院八十九年
    度重訴字第一六六七號民事判決、本院九十年度上字第一七號民事判決影本在卷
    可考（見本院卷第二九至三七頁）。核原告既於上開損害賠償事件本院審理中追
    加民法第一百八十四條第一項後段為請求之依據，則與原告於本院訴請被告連帶
    賠償六百萬元部分之訴訟標的同一，故此先後兩訴，「當事人」、「訴之聲明」
    及「訴訟標的」三個訴之要素亦均屬相同，為同一事件，則原告嗣後提起本件訴
    訟，訴請被告連帶賠償六百萬元部分，亦於係就已起訴之事件，於訴訟繫屬中更
    行起訴，依民事訴訟法第二百四十九條第一項第七款及第二百五十三條規定，原
    告此部分之訴，亦應以裁定駁回之。
三、綜上所述，本件原告訴請被告塗銷系爭不動產所有權移轉登記及連帶賠償六百萬
    元，均違背民事訴訟法第二百五十三條之規定，爰依民事訴訟法第二百四十九條
    第一項第七款規定，裁定如主文。
中　　　華　　　民　　　國　　九十一　　年　　　六　　　月　　二十六　 日
　　　　　　　　　　　　　　　　民事第八庭
　　　　　　　　　　　　　　　　　　審判長法　官　鄭　三　源
　　　　　　　　　　　　　　　　　　　　　法　官　周　美　月
　　　　　　　　　　　　　　　　　　　　　法　官　王　淇　梓
右正本係照原本作成。
如不服本裁定，應於收受送達後十日內向本院提出抗告狀，並應繳納抗告費新台幣四
十五元正。
中　　　華　　　民　　　國　　九十一　　年　　　六　　　月　　二十八　 日
　　　　　　　　　　　　　　　　　        書記官　張  美  華
